臺灣花蓮地方法院民事判決  
110年度花簡字第494號
原      告  蔡志忠  
被      告  黃美玉  
上列當事人間請求返還土地等事件，本院不經言詞辯論，判決如
下：
    主  文
原告之訴駁回。
訴訟費用由原告負擔。
    事實及理由
一、原告起訴主張：緣坐落花蓮縣○○鄉○○段0000地號土地（下稱
    系爭土地），原告父母早期有使用權，並在原告年幼時期在
    系爭土地上耕種蔬菜與種植樹木。待原告父親不在世時，就
    由原告母親接手持續耕耘該土地，直到原告兄弟姊妹漸長分
    別到外縣市工作，就由原告母親持續在該地耕種。隨後原告
    母親在民國110年7月重病要往生前交待原告系爭土地一定要
    歸原告所有不能讓外人奪取。原告因此至鄉公所詢問，鄉公
    所承辦人則告以系爭土地於97年12月31日由被告前來辦理他
    項權利登記取得土地權，是原告於110年9月15日、10月28日
    連續申請調解兩次，但被告均未予理會。且被告先生當時是
    村長，未經許可私自辦理他項權利登記，應不合法；鄉公所
    辦理登記時未就土地實際使用人為調查，應有失職；被告先
    生濫用村長職權辦理土地登記，在程序部分有重大的欺騙與
    違法，且其往生後該筆土地就由被告持有。爰依民法第767
    條第1項、第771條第1項第1款、第2款、第179條請求排除侵
    害並返還利益等語。並聲明：㈠被告應將系爭土地返還予原
    告。㈡被告未經他人許可私自申請土地時效取得地上權，應
    予撤銷。㈢願供擔保，請准宣告假執行。
二、本件未經言詞辯論而為判決，故被告未於言詞辯論期日到場
    ，亦未提出準備書狀作任何聲明或陳述。
三、按原告之訴，依其所訴之事實，在法律上顯無理由者，法院
    得不經言詞辯論，逕以判決駁回之，民事訴訟法第249條第2
    項第2款定有明文。又依同法第436條第2項規定，前揭規定
    於簡易訴訟亦適用之。所謂在法律上顯無理由，係指依原告
    主張之事實觀之，無須經調查，在法律上顯然不能獲得勝訴
    之判決者而言，倘須經調查，始能判斷原告之訴有無理由，
    即應依同法第221條第1項規定，本於當事人之言詞辯論後而
    為判決。查本件原告主張依民法第767條第1項請求被告返還
    土地及除去妨害，然系爭土地所有權人為中華民國，並非原
    告，此有系爭土地公務用謄本在卷可佐（見本院卷第61頁）
    ，是原告此部份之主張，顯無理由；至原告另依同法第771
    條第1項第1款、第2款為主張，然此二法條均非請求權基礎
    ，是此部份之主張，亦顯無理由；末原告另依同法第179條
    請求被告返還不當得利，然由前揭謄本觀之，被告雖曾有取
    得地上權，然存續期間為88年4月21日至93年4月20日，距今
    已逾十餘年；且系爭土地現管理者為原住民族委員會，與原
    告所陳之被告於97年時效取得地上權或占有該筆土地等主張
    尚有極大之出入。是原告所提本件返還土地等訴訟，其訴在
    法律上顯無理由，爰不經言詞辯論，以判決駁回之。
四、依民事訴訟法第436條第2項、第249條第2項第2款、第78條
    規定，判決如主文。
中　　華　　民　　國　　111 　年　　1 　　月　　10　　日
                  花蓮簡易庭  法　官　蔡培元
以上正本係照原本作成。
如不服本判決，應於判決送達後20日內，向本院提出上訴狀，並
按應送達於他造之人數提出繕本或影本，及繳納第二審裁判費。
中　　華　　民　　國　　111 　年　　1 　　月　　10　　日
                              書記官　謝佩真